臺灣高等法院臺南分院刑事判決　　　　　　　九十一年度交上易字第二九號　　Ｇ
　　　上　訴　人　臺灣嘉義地方法院檢察署檢察官
　　　被　　　告　丙　○　○
　　　選任辯護人　劉　　意
右上訴人因被告過失傷害案件，不服臺灣嘉義地方法院九十年度交易字第四八號中華
民國九十年三月十六日第一審判決（起訴案號：臺灣嘉義地方法院檢察署九十年度偵
字第三八一號），提起上訴，本院判決如左：
      主      文
上訴駁回。
      事      實
一、丙○○於民國八十九年八月九日上午七時四十五分許，駕駛ＲＴ—九五四二號自
    用小客車，沿嘉義縣一六六線公路由西往東方向行駛，途經該路十六公里一百公
    尺處之無號誌交岔路口，理應注意車輛行駛時，駕駛人應注意車前狀況，並隨時
    採取必要之安全措施，而依當時之路況、天候及視線等情形，天氣晴，有日間自
    然光線，又無不能注意之情事，竟疏於注意車前狀況，並隨時採取必要之安全措
    施，遂於通過上開交岔路口時，不慎撞及沿嘉義縣六腳鄉○○村○○道路由南向
    北方向直行，亦疏未注意支線道應暫停讓幹線道車先行之甲○○所駕駛附載其妻
    乙○○○之ＭＡＵ—四○八號重機車，致甲○○及乙○○○均人車倒地，甲○○
    嚴重腦挫傷，手術後呈重度痴呆狀態之重傷害，乙○○○受傷部分則未據告訴。
二、案經甲○○之妻乙○○○訴由嘉義縣警察局朴子分局報請臺灣嘉義地方法院檢察
    署檢察官偵查起訴。
      理      由
一、被告丙○○駕駛汽車於右揭時間、地點與被害人甲○○所騎乘之機車發生車禍，
    致甲○○受傷之事實，業據被告於警訊、偵訊、原審及本院審理中固所坦承，惟
    否認有何過失犯行，辯稱：是被害人機車撞到被告之車，其完全無過失云云。
二、經查：
（一）按汽車行駛時，駕駛人應注意車前狀況，並隨時採取必要之安全措施；車輛行
      至無號誌之交岔路口，支線道車應暫停讓幹線道車先行；道路交通安全規則第
      九十四條第三項、第一百零二條第一項第二款均定有明文。而依卷附之道路交
      通事故調查報告表所載，參酌現場圖及車損照片共計十四張，可見案發時間（
      即八十九年八月九日上午七時四十五分許）之天氣晴，有日間自然光線，且該
      路段視線良好，又無不能注意之情事，被告竟疏於注意車前狀況，並隨時採取
      必要之安全措施，行至無號誌之交岔路口時，未減速慢行，為肇事次因，雖被
      害人甲○○駕駛附載其妻乙○○○之ＭＡＵ－四○八號重機車駛至該處，亦疏
      未注意支線道應暫停讓幹線道車先行，為肇事主因，然本件車禍顯係被告之前
      開過失行為所併合肇致，殊難解免被告之過失責任，復有台灣省嘉雲區車輛行
      車事故鑑定委員會鑑定意見書、台灣省車輛行車事故覆議鑑定委員會覆議意見
      書各一份附卷可稽。
（二）又按刑法第十條第四項第六款規定，稱重傷者，謂其他於身體或健康，有重大
      不治或難治之傷害。查被害人甲○○發生本件車禍後，因嚴重腦挫傷，顱內出
      血，行開顱手術後，呈重度痴呆狀態，癒後不良，需二十四小時專人照顧，意
      識喪失，已成植物人狀態，足見被害人之身體及健康，顯因本件車禍而受有重
      大不治之傷害，已達「重傷」之程度，有財團法人天主教聖馬爾定醫院及大仁
      醫院診斷證明書各一份在卷可憑。至被害人已於九十年十一月二十二日因呼吸
      衰竭、慢性阻塞性肺疾死亡，距本件車禍已經一年三個多月，且無積極事證證
      明係本件車禍引起死亡之原因，自難認被害人之死亡與本件肇事有何因果關係
      。
（三）是本案被告之過失行為與被害人所受重傷害間，具有相當因果關係，從而，本
      件罪證明確，被告過失傷害犯行洵堪認定。此外，被告就本件交通事故聲請再
      鑑定一事，因本件已經台灣省嘉雲區車輛行車事故鑑定委員會鑑定及台灣省車
      輛行車事故覆議鑑定委員會覆議，有鑑定書二份存卷可憑，其事實已明，本院
      認無再予鑑定之必要，附此敘明。
三、核被告丙○○因過失行為，造成被害人甲○○受有重傷，係犯刑法第二百八十四
    條第一項後段之過失致人重傷罪。原審適用刑法第二百八十四條第一項後段、第
    四十一條第一項前段，罰金罰鍰提高標準條例第一條前段、第二條，並審酌被告
    之過失程度（被害人甲○○之過失行為係肇事之主要原因、被告丙○○之過失行
    為係肇事之次要原因）、犯罪之動機、目的、犯罪時所受之刺激、犯罪之手段、
    犯人之生活狀況、品行、智識程度、犯人與被害人平日之關係、犯罪所生之危險
    或損害、犯罪後尚未與被害人達成和解之態度、及被害人已成為植物人，顯難治
    癒，被害人之家屬受有難以彌補之傷痛等一切情狀，判處被告有期徒刑五月，並
    諭知易科罰金之折算標準，以示懲儆。本院經核原審認事用法俱無不合，量刑亦
    稱妥適，檢察官據告訴人乙○○○聲請上訴以原審量刑過輕，指摘原判決不當，
    並無可取，為無理由，應予駁回。
據上論結，應依刑事訴訟法第三百六十八條，判決如主文。
本案經檢察官曾銘芳到庭執行職務。
中    華    民    國      九十一      年      一      月      二十五    日
                                  臺灣高等法院臺南分院刑事第三庭
                                      審判長法官  林    勝    木
                                            法官  葉    居    正
                                            法官  莊    俊    華
右正本證明與原本無異。
不得上訴。
                                      法院書記官  吳    秋    賢
中    華    民    國      九十一      年      一      月     二十八     日
附錄法條：
刑法第二百八十四條第一項：因過失傷害人者，處六月以下有期徒刑、拘役或五百元
                          以下罰金，致重傷者，處一年以下有期徒刑、拘役或五
                          百元以下罰金。
